臺灣高雄地方法院刑事判決　　　　　　94年度訴字第351號
　　公　訴　人　臺灣高雄地方法院檢察署檢察官
　　被　　　告　乙○○　男　3.
　　選任辯護人　鄭國安律師
　　　　　　　　陳炳彰律師
　　　　　　　　吳麗珠律師
上列被告因違反槍砲彈藥刀械管制條例案件，經檢察官提起公訴
（93年度偵字第22104號），本院判決如下：
    主  文
乙○○未經許可，持有子彈，累犯，處有期徒刑參月，併科罰金
新台幣伍萬元，罰金如易服勞役，以銀元參佰元即新台幣玖佰元
折算壹日。又共同未經許可，製造可發射子彈具有殺傷力之槍枝
，累犯，處有期徒刑參年，併科罰金新臺幣拾貳萬元，罰金如易
服勞役，以銀元參佰元即新台幣玖佰元折算壹日；仿ＢＥＲＥＴ
ＴＡ廠９２ＦＳ型半自動玩具手槍製造之改造手槍壹枝（含彈匣
壹個，槍枝管制編號0000000000號）、槍管陸支、固
定架參支、老虎鉗參支、銼刀捌支、電鑽壹支、尖嘴鉗壹支、小
鐵鋸壹支及牛油貳瓶，均沒收。應執行有期徒刑參年貳月，併科
罰金新臺幣拾伍萬元，罰金如易服勞役，以銀元參佰元即新台幣
玖佰元折算壹日，扣案之仿ＢＥＲＥＴＴＡ廠９２ＦＳ型半自動
玩具手槍製造之改造手槍壹枝（含彈匣壹個，槍枝管制編號00
00000000號）、槍管陸支、固定架參支、老虎鉗參支、
銼刀捌支、電鑽壹支、尖嘴鉗壹支、小鐵鋸壹支及牛油貳瓶均沒
收。
    事  實
一、乙○○曾於民國（下同）81年及82年間，因違反麻醉藥品管
    理條例及竊盜罪案件，分別經台灣高等法院高雄分院及台灣
    屏東地方法院判處有期徒刑6年5月及4月 確定，並定應執行
    刑為有期徒刑6年9月確定，於85年3月13 日假釋出監並付保
    護管束，於89年4月22 日假釋期滿視為執行完畢。猶不知悔
    改，其明知具有殺傷力之改造槍枝、子彈為槍砲彈藥刀械管
    制條例第4條第1項所管制之物品，非經中央主管機關許可，
    不得擅自製造及持有，竟因一時好奇，於93年8 月間，與某
    真實姓名年籍不詳綽號「西瓜」之成年男子，共同基於製造
    槍枝之犯意聯絡，由「西瓜」提供槍管6支（4支係土造金屬
    槍管半成品、1支係土造金屬槍管、1支係玩具金屬槍管）予
    乙○○，乙○○併同時向「西瓜」購買子彈3顆（1顆係改造
    子彈具有殺傷力；另2 顆不具殺傷力）而非法持有之。乙○
    ○遂於93年10月29日至屏東市「國揚興業行」購買仿ＢＥＲ
    ＥＴＴＡ廠92ＦＳ型半自動玩具手槍2支（各含彈匣1個），
    於93年11月1日在高雄市○○區○○路260號「雅築飯店」16
    09室內，以其所有之固定架3支、老虎鉗3支、銼刀8 支、電
    鑽1支、尖嘴鉗1支、小鐵鋸1支及牛油2瓶等工具，將前所購
    得之玩具手槍內槍管拆解，換裝土造金屬槍管，而製造成可
    擊發子彈具有殺傷力之改造手槍1枝（含彈匣1個，槍枝管制
    編號：0000000000號），並無故持有之。嗣於93年11月1日1
    時45分許，為警在「雅築飯店」前其所有車牌號碼ZU- 7679
    號自用小客車內及「雅築飯店」1609室內查獲，並扣得上開
    槍、彈及改造工具等物，而悉上情。
    理  由
壹、證據能力部分：槍彈鑑定書於性質上本係被告以外之人，即
    刑事警察局人員於本件審判外所為之書面陳述，因該檢驗報
    告非審判長、受命法官或檢察官依刑事訴訟法第198 條規定
    囑託該局所為之鑑定，而係由移送機關將本件移送檢察官偵
    查前自行送請刑事警察局所為之鑑定，故不屬於同法第 206
    條規定由鑑定人所出具之鑑定報告，依刑事訴訟法第159 條
    第1 項規定，該紙鑑定書乃屬於傳聞證據；又因該鑑定書並
    非經常處於可受公開檢查（Public Inspection)狀態下所作
    成之文書，且係由刑事警察局針對具體個案為之，更重要者
    ，該份鑑定書乃本件刑事案件中由司法警察官員所制作，與
    刑事訴訟法第159條之4第1 款由公務員職務上所製作之證明
    文書規定有間（該條款立法理由參照），亦非刑事訴訟法第
    159條之4第1 款所謂得成為傳聞例外之公務文書（王兆鵬、
    陳運財等著【傳聞法則理論與實踐】前揭書第220 頁參照）
    ，惟如前所述，檢察官、被告及辯護人於本院行準備程序及
    審理時對於該份鑑定書均同意作為證據使用，本院審酌該份
    鑑定書係依專業之方法進行鑑驗，其作成之情況並無不適當
    之情形，故該份鑑定書依刑事訴訟法第159條之5之規定，乃
    因檢察官及被告之同意，復因無任何不適當作為證據之情形
    ，而有證據能力。
貳、實體部分：
一、右揭犯罪事實，業據被告於偵查及本院審理時坦承不諱，又
    前開槍管6支、仿ＢＥＲＥＴＴＡ廠92 ＦＳ型半自動手槍製
    造之改造手槍1枝（含彈匣1個，槍枝管制編號0000000000號
    ）及子彈1 顆，經送內政部警政署刑事警察局鑑定結果認：
    「一、送鑑改造槍管6支，鑑驗情形如下：（一）4枝，認均
    係土造金屬槍管半成品。（二）1枝，認係玩具金屬槍管（
    內具阻鐵）。（三）1枝，認係土造金屬槍管」、「三、送
    鑑改造手槍（含彈匣）1 枝（槍枝管制編號0000000000號）
    ，認係由仿ＢＥＲＥＴＴＡ廠92ＦＳ型半自動手槍製造之玩
    具手槍換裝土造金屬槍管改造而成之改造手槍，機械性能良
    好，可擊發適用之子彈，認具殺傷力」；「四、送驗改造子
    彈參顆，鑑驗情形如下：（二）壹顆，認係由玩具金屬彈殼
    加裝直徑約8‧0ｍｍ金屬彈頭而成之改造子彈，經實際試射
    ，可擊發，認具殺傷力」，此有內政部警政署93年11月29日
    刑鑑字第0930226480號之槍彈鑑定書一份（偵卷第10至14頁
    ）在卷可稽，復有上開固定架3支、老虎鉗3支、銼刀8 支、
    電鑽1支、尖嘴鉗1支、小鐵鋸1支及牛油2瓶等物品扣案可證
    ，足認被告自白與事實相符，堪可採信。故此，本案事證明
    確，被告前開犯行堪可認定。
二、被告行為後，槍砲彈藥刀械管制條例業於94年1月26 日修正
    公布，而將原條例第11條第1項規定予以刪除，並修正第4條
    及第8條規定，於第8條第1 項中明定製造改造槍砲者，處無
    期徒刑或5年以上有期徒刑，併科新台幣1千萬元以下罰金，
    是經比較新舊條例之規定，修正後第8條第1項之製造改造槍
    砲罪之刑度顯較舊法第11條第1項為重，依刑法第2條第1 項
    但書之規定，應適用較有利於被告之舊法即94年1月26 日修
    正前之槍砲彈藥刀械管制條例第11條第1 項之規定處斷；核
    被告非法製造屬於94年1月26 日修正前槍砲彈藥刀械管制條
    例第4條第1項第1 款所列管具有殺傷力之改造手槍之所為，
    係犯94年1月26日修正前之槍砲彈藥刀械管制條例第11條第1
    項之未經許可製造其他可發射子彈具有殺傷力之改造手槍罪
    。其製造前共同非法持有前揭手槍之低度行為，為製造之高
    度行為所吸收，不另論罪。至被告所涉未經許可持有子彈之
    犯行，因槍砲彈藥刀械管制條例修正前、後關於同條例第12
    條第4項之規定，其構成要件與法律效果均屬相同，對行為
    人罪刑之論科亦無二致，自應依刑法第2條第1項前段規定，
    適用裁判時即修正後同條例第12條第4項之規定處斷。被告
    與綽號「西瓜」二人間，就上開製造改造手槍犯行，有犯意
    聯絡及行為分擔，為共同正犯。被告所犯未經許可製造改造
    手槍及未經許可持有子彈二罪，犯意各別，行為互殊，犯罪
    構成要件不同，應予分論併罰。又被告於81年及82年間，因
    違反麻醉藥品管理條例及竊盜罪案件，分別經台灣高等法院
    高雄分院及台灣屏東地方法院判處有期徒刑6年5月及四月確
    定，並定應執行刑為有期徒刑6年9月確定，於85年3月13 日
    假釋出監並付保護管束，於89年4月22日假釋期滿視為執行
    完畢等情，此有臺灣高雄地方法院檢察署刑案資料查註紀錄
    表及臺灣高等法院被告前案紀錄表在卷可按，其於受有期徒
    刑執行完畢後，5年以內再犯本件有期徒刑以上之罪，為累
    犯，應依刑法第47條規定加重其刑。又本院審酌被告係單純
    為好奇，而將購買之玩具手槍加以改造，其並未持之用以犯
    罪，顯見其僅係因一時思慮未周，以致誤蹈法網，其情狀顯
    有可憫之處，如量以最輕5年之法定本刑，仍嫌過重，酌依
    刑法第59條之規定減輕其刑。審酌邇來台灣地區槍彈氾濫，
    不法之徒每每擁槍自重，輕則用之恐嚇勒索、欺壓善良，重
    則持以搶劫、擄人勒贖、殺人，致使一般民眾聞槍色變，被
    告竟為改造及持有槍、彈之行為，足以嚴重破壞社會秩序，
    對治安造成之危害甚鉅，惟念及被告於偵訊及本院審理時均
    坦承犯行，犯罪後態度良好，且未持扣案之槍枝實施犯罪，
    又其目前有正當職業，擔任翻譯一職（見在職證明書乙份，
    附於本院卷第53頁），足認其有悔悟之意等一切情狀，各量
    處如主文所示所示之刑，並就併科罰金部分諭知易服勞役之
    折算標準，暨定其應執行刑與就易科罰金部分諭知易服勞役
    之折算標準。
三、又前開仿ＢＥＲＥＴＴＡ廠92ＦＳ型半自動手槍製造之改造
    手槍1枝（含彈匣1個）及槍管6 支（按係槍枝之主要零件）
    ，均屬違禁物，爰依刑法第38條第1項第1款之規定宣告沒收
    ；扣案之固定架3支、老虎鉗3支、銼刀8 支及電鑽、尖嘴鉗
    、小鐵鋸各1支及牛油2瓶等物，被告供述係其所有，且係製
    造槍彈犯罪所用之物，均應依刑法第38條第1項第2款之規定
    宣告沒收；另查扣不具殺傷力之改造子彈2 顆及不具殺傷力
    之仿ＢＥＲＥＴＴＡ廠92ＦＳ型之玩具手槍1 枝，均非屬違
    禁物，無予以宣告沒收之必要；至扣案之改造子彈1 顆，因
    囑託鑑定時，業已試射擊發，僅餘彈殼，已非屬違禁物，爰
    不予宣告沒收之。
據上論斷，應依刑事訴訟法第299條第1項前段，修正前槍砲彈藥
刀械管制條例第11條第1項、修正後同條例第12條第4項，刑法第
2條第1項、第11條前段、第28條、第47條、第59條、第42條第2
項、第51條第5款、第7款、第38條第1項第1款、第2款，罰金罰
鍰提高標準條例第2條，現行法規所定貨幣單位折算新台幣條例
第2條，判決如主文。
本案經檢察官甲○○到庭執行職務。
中　　華　　民　　國　　94　　年　　3 　　月　　30　　日
                  刑事第七庭  審判長法　官  孫啟強
                                    法  官  蔡川富
                                    法  官  張茹棻
右正本證明與原本無異。
如不服本判決，應於判決送達後十日內，向本院提出上訴狀。
                                    書記官  李忠霖
中　　華　　民　　國　　94　　年　　3 　　月　　30　　日
附錄法條
修正前槍砲彈藥刀械管制條例第十一條
未經許可，製造、販賣或運輸第四條第一項第一款所稱其他可發
射金屬或子彈具有殺傷力之各式槍砲者，處五年以上有期徒刑，
併科新臺幣一千萬元以下罰金。
未經許可，轉讓、出租或出借前項所列槍砲者，處三年以上十年
以下有期徒刑，併科新臺幣七百萬元以下罰金。
意圖供自己或他人犯罪之用，而犯前二項之罪者，處無期徒刑或
七年以上有期徒刑，併科新臺幣一千萬元以下罰金。
未經許可，持有、寄藏或意圖販賣而陳列第一項所列槍砲者，處
一年以上七年以下有期徒刑，併科新臺幣七百萬元以下罰金。
第一項至第三項之未遂犯罰之。
修正後槍砲彈藥刀械管制條例第十二條
未經許可，製造、販賣或運輸子彈者，處一年以上七年以下有期
徒刑，併科新臺幣五百萬元以下罰金。
未經許可，轉讓、出租或出借子彈者，處六月以上五年以下有期
徒刑，併科新臺幣三百萬元以下罰金。
意圖供自己或他人犯罪之用，而犯前二項之罪者，處三年以上十
年以下有期徒刑，併科新臺幣七百萬元以下罰金。
未經許可，持有、寄藏或意圖販賣而陳列子彈者，處五年以下有
期徒刑，併科新臺幣三百萬元以下罰金。
第一項至第三項之未遂犯罰之。
